【裁判字號】    99,交聲,241
【裁判日期】    990730
【裁判案由】    聲明異議
【裁判全文】
臺灣嘉義地方法院交通事件裁定         99年度交聲字第241號
原處分機關  交通部公路總局嘉義區監理所嘉義市監理站
異  議  人
即受處分人  乙○○
上列異議人即受處分人因違反道路交通管理處罰條例案件，對於
交通部公路總局嘉義區監理所嘉義市監理站於民國九十九年五月
六日所為之處分（原處分案號：嘉監義裁字第裁七六—ＫＡＩ○
四一七九一號），聲明異議，本院裁定如下：
    主  文
異議駁回。
    理  由
一、按行車速度，依速限標誌或標線之規定；汽車行駛至交岔路
    口，其行進、轉彎應遵守燈光號誌，道路交通安全規則第九
    十三條第一項及第一百零二條第一項第一款分別定有明文。
    而依道路交通標誌標線號誌設置規則第二百十一條第一項第
    一款、第二款規定，閃光黃燈表示「警告」，車輛應減速接
    近，注意安全，小心通過。閃光紅燈表示「停車再開」，車
    輛應減速接近，先停止於交岔路口前，讓幹道車優先通行後
    認為安全時，方得續行。次按汽車駕駛人，駕駛汽車有違反
    道路交通安全規則，因而肇事致人死亡情形者，吊銷其駕駛
    執照；汽車駕駛人，曾依本條例其他各條規定吊銷駕駛執照
    者，一年內不得考領駕駛執照，道路交通管理處罰條例第六
    十一條第一項第四款及第六十七條第三項亦有明文。
二、原處分意旨略以：異議人即受處分人乙○○駕駛車牌號碼○
    六○—ＦＪ號營業用大客車，沿雲林縣北港鎮○○路由南往
    北方向行駛，於民國九十八年十二月十三日下午二時二分四
    十八秒許（舉發違反道路交通管理事件通知單及違反道路交
    通管理事件裁決書誤載為同日下午二時八分），途經該路與
    同鎮○○里路口有閃光號誌之交叉路口時，本應注意車輛行
    至閃光黃燈之交岔路口，應減速接近，注意安全，小心通過
    ，且依當時情形並無不能注意之情事，竟疏未注意減速慢行
    ，反以超過速限時速六十公里之速度通過該路口，致其所駕
    駛營業用大客車與案外人柯陳玉蘭所騎乘之車牌號碼Ｊ六六
    —一七五號重型機車發生碰撞，因而使機車倒地，致柯陳玉
    蘭死亡，雲林縣警察局交通警察隊因認異議人有行經閃光黃
    燈之交叉路口，未減速反超速行駛肇事致人死亡之違規事實
    ，而填製雲警交字第ＫＡＩ○四一七九一號舉發違反道路交
    通管理事件通知單予以舉發，嗣異議人於到案日期前向原處
    分機關即交通部公路總局嘉義區監理所嘉義市監理站申訴，
    經原處分機關函請舉發單位調查結果仍認異議人有上開違規
    行為，乃依道路交通管理處罰條例第六十一條第一項第四款
    、第六十七條第三項、違反道路交通管理事件統一裁罰基準
    及處理細則第四十三條、第四十四條、第六十七條之規定，
    於九十九年五月六日以嘉監義裁字第裁七六—ＫＡＩ○四一
    七九一號裁決書，據以裁處異議人吊銷駕駛執照，一年內禁
    考之處分。
三、異議意旨略以：異議人於車禍當時並未超速駕駛，車上之行
    車紀錄器亦可能有誤差，且本件吊銷駕照勢必影響家計，為
    此聲明異議，請求撤銷原處分等情。
四、異議人固不否認有駕駛車牌號碼○六○—ＦＪ號營業用大客
    車，沿雲林縣北港鎮○○路由南往北方向行駛，於九十八年
    十二月十三日下午，途經該路與同鎮○○里路口有閃光號誌
    之交叉路口，其所駕駛營業用大客車左前車頭與案外人柯陳
    玉蘭所騎乘沿同鎮○○里路由東往西行駛之車牌號碼Ｊ六六
    —一七五號重型機車左側車身發生碰撞，因而使機車倒地，
    致柯陳玉蘭死亡，該地速限為時速六十公里之事實，惟以上
    開情詞置辯，經查：
  (一)異議人駕駛車牌號碼○六○—ＦＪ號營業用大客車，沿雲林
    縣北港鎮○○路由南往北方向行駛，於九十八年十二月十三
    日下午二時二分四十八秒許（詳如後述），途經該路與同鎮
    ○○里路口有閃光號誌之交叉路口時，疏未注意減速慢行，
    反以超過速限時速六十公里之速度通過該路口，致其所駕駛
    營業用大客車左前車頭與案外人柯陳玉蘭所騎乘沿同鎮○○
    里路由東往西行駛之車牌號碼Ｊ六六—一七五號重型機車左
    側車身發生碰撞，因而使機車倒地，致柯陳玉蘭死亡之事實
    ，業據異議人於另案臺灣雲林地方法院九十九年度交訴字第
    一二號過失致死案件審理中坦承不諱，且據被害人之子柯俊
    郎於該案警詢指述明確，復有道路交通事故現場圖、道路交
    通事故調查報告表(一)、(二)及現場照片在卷可稽，業經本院調
    閱該卷宗核閱屬實。
  (二)異議人雖辯稱：車禍發生當時並未超速，車上之行車紀錄器
    亦可能有誤差云云。惟由異議人車上行車紀錄器取出之行車
    紀錄紙送請樺崎實業股份有限公司分析結果，認異議人所駕
    車輛於九十八年十二月十三日下午二時一分四十四秒時速由
    零加速到同日下午二時二分二十秒時速為七十二公里，用了
    三十六秒跑了三百六十公尺，於同日下午二時二分二十秒時
    速由七十二公里減速到同日下午二時二分四十八秒時速為三
    十六公里，用了二十八秒跑了四百零四公尺就撞到異物，因
    撞擊力量大於五十公斤導致行車紀錄針跳動移位，所以無法
    判讀，只能分析到同日下午二時二分四十八秒，依該行車紀
    錄資料判讀結果，車禍發生時點為同日下午二時二分四十八
    秒等情，業據證人即該行車紀錄紙實際分析人甲○○於本院
    證述明確（見本院卷第五一至五七頁），並有樺崎實業股份
    有限公司出具之行車紀錄紙分析報告書在卷可參（見本院卷
    第五九頁），且該行車紀錄器於九十七年五月六日上午九時
    三十一分許經檢驗合格，亦有行車紀錄器定期檢測合格證明
    在卷可參（見本院卷第三○頁），是本件車禍發生時間應為
    九十八年十二月十三日下午二時二分四十八秒許，舉發違反
    道路交通管理事件通知單及違反道路交通管理事件裁決書誤
    載為同日下午二時八分許，應屬誤載，異議人當時係以超過
    時速六十公里以上之速度駕車，亦堪認定。是異議人在駛入
    該交岔路口前如曾減速慢行，應可避免該車禍之發生，竟疏
    未注意，致本件車禍發生，其有過失甚明。況本件經送臺灣
    省嘉雲區車輛行車事故鑑定委員會鑑定結果，亦認：異議人
    駕駛民營客運車，行經閃光黃燈號誌交岔路口，未減速反超
    速行駛，為肇事次因，有臺灣省嘉雲區車輛行車事故鑑定委
    員會嘉雲區第九八○九一四號鑑定意見書在卷可參（見本院
    卷第六四、六五頁）。又柯陳玉蘭因本件車禍而死亡，異議
    人之過失行為，與柯陳玉蘭之死亡結果間，顯具有相當因果
    關係。
五、綜上所述，本件異議人確有上開行經閃光黃燈之交叉路口，
    未減速反超速行駛，違反道路交通安全規則，因而肇事致人
    死亡之違規事實，原處分機關依道路交通管理處罰條例第六
    十一條第一項第四款、第六十七條第三項及違反道路交通管
    理事件統一裁罰基準及處理細則第四十三條、第四十四條、
    第六十七條之規定，裁處異議人吊銷駕駛執照，一年內禁考
    之處分，並無不當。異議人雖指本件吊銷駕照勢必影響家計
    云云，然汽車駕駛人，駕駛汽車有違反道路交通安全規則，
    因而肇事致人死亡情形者，依法既應吊銷其駕駛執照，本院
    自無從不依法律之規定而撤銷原處分，是本件異議為無理由
    ，應予駁回。
據上論斷，應依道路交通管理處罰條例第八十七條第二項，道路
交通案件處理辦法第十九條，裁定如主文。
中    華    民    國    99    年    7     月    30    日
                    交通法庭    法  官  鄭雅文
以上正本證明與原本無異。
如不服本裁定，應於裁定送達後五日內向本院提出抗告狀（應附
繕本）。
中    華    民    國    99    年    7     月    30    日
                                書記官  蘇姵容

司法院資訊處製作；財團法人民間司法改革基金會備份。
